【裁判字號】    95,上重訴,15
【裁判日期】    950530
【裁判案由】    違反毒品危害防制條例等
【裁判全文】
臺灣高等法院高雄分院刑事判決        95年度上重訴字第15號
上  訴  人
即  被  告  甲○○
            丙○○
共      同
指定辯護人  本院公設辯護人  乙○○
上列上訴人等因違反毒品危害防制條例案件，不服臺灣高雄地方
法院94年度訴字第1879號中華民國95年3 月7 日第一審判決（起
訴案號：臺灣高雄地方法院檢察署93年度偵字第16683 號、94年
度偵字第1518號），提起上訴，本院判決如下：
     主  文
原判決關於甲○○販賣第一級毒品暨定執行刑及丙○○部分均撤
銷。
甲○○連續販賣第一級毒品，累犯，處無期徒刑，褫奪公權終身
；扣案如附表一編號1 及附表三編號1 所示之第一級毒品海洛因
共肆拾肆包（不含包裝袋，合計淨重貳肆點陸貳公克）、如附
表一編號3 、附表二編號1 及附表三編號4 所示之第二級毒品甲
基安非他命共肆拾肆包（含包裝袋，合計驗前毛重壹仟貳佰捌拾
陸點捌公克，合計驗後毛重壹仟貳佰捌拾貳點肆公克）及如附表
一編號4 、5 、6 、10、附表三編號5 、9 所示之物，均沒收銷
燬；扣案如附表一編號2 、11、附表二編號2 、附表三編號2 、
10所示之物，均沒收；未扣案之門號0000000000、0000000000、
0000000000、0000000000號行動電話共肆支，均沒收，如全部或
一部不能沒收時，追徵其價額；犯罪所得新臺幣陸萬貳仟元沒收
，如全部或一部不能沒收時，以其財產抵償之。
丙○○共同連續販賣第二級毒品未遂，處有期徒刑肆年。
     事  實
一、甲○○前於民國（下同）87年間，因妨害風化案件，經臺灣
    高雄地方法院以87年度訴字第2317號判處有期徒刑4 月確定
    ，甫於88年6 月21日執行完畢。詎其仍不知悔改，明知海洛
    因、甲基安非他命分別係毒品危害防制條例第2 條第2 項第
    1 款、第2 款所規範之第一、二級毒品，不得非法持有、販
    賣，竟意圖營利而基於販賣第一、二級毒品之概括犯意，自
    93年3 、4 月間起迄同年8 月間止，先後於不詳時、地，以
    1 兩（俗稱1 領，約38公克）海洛因新台幣（下同）約15萬
    元、1 兩甲基安非他命約2 萬元之價格，向「李旺霖」販入
    數量不詳之第一級毒品海洛因及第二級毒品甲基安非他命；
    另以1 兩海洛因12萬元至22萬元不等之價格、1 粒（即1 公
    斤，約26兩）甲基安非他命52萬元至58萬元之不等價格，向
    真實姓名年籍不詳綽號「阿嘉」、「山仔」及「滷蛋」之成
    年男子，販入數量不詳之第一級毒品海洛因及第二級毒品甲
    基安非他命各4 至5 次；再以1 兩甲基安非他命2 萬6,000
    元至4 、5 萬元不等之價格，向真實姓名年籍不詳綽號「阿
    玲」之成年女子販入數量不詳之第二級毒品甲基安非他命；
    復以半粒（即0.5 公斤，約13兩）28萬元之價格，向真實姓
    名年籍不詳綽號「安仔」之成年男子販入0.5 公斤之第二級
    毒品甲基安非他命；亦以半兩海洛因8 萬元、1 兩甲基安非
    他命3 萬元之價格，向真實姓名年籍不詳綽號「坤鎮」之成
    年男子，販入數量不詳之第一級毒品海洛因及第二級毒品甲
    基安非他命；復以不詳價格向林秋東及鞠克雄販入第一級毒
    品海洛因共44包（不含包裝袋，合計淨重234.62公克）及第
    二級毒品甲基安非他命共44包（含包裝袋，合計驗前毛重
    1286.8公克，合計驗後毛重1282.4公克）。待其購入上開毒
    品後，即以其所持用之門號0000000000、0000000000、0000
    000000、0000000000號等行動電話為聯絡工具，自93年4 月
    間起迄同年8 月間止，在其所承租之高雄縣大寮鄉○○路25
    6 巷19號3 樓、高雄縣大寮鄉○○路288 號6 樓、高雄縣大
    寮鄉○○路187 號2 樓等處，或單獨或與其同居人丙○○基
    於販賣第一級毒品海洛因或第二級毒品甲基安非他命之概括
    犯意聯絡，以下列方式販賣毒品予他人：
  (一)自93年4 月10日起迄93年7 月9 日止，先由廖志明以其所持
    用門號0000000000號行動電話撥打甲○○所持用之門號0000
    000000、0000000000號行動電話，由甲○○於通話中與廖志
    明確認購買毒品之種類、數量、價格並達成合意後，廖志明
    即至甲○○位於高雄縣大寮鄉○○路288 號6 樓住處，由甲
    ○○交付不詳重量之第一級毒品海洛因及第二級毒品甲基安
    非他命予廖志明，前後共達4 次，其中2 次同時販賣海洛因
    及甲基安非他命，1 次係單獨販賣海洛因，1 次則係單獨販
    賣甲基安非他命，每次販賣海洛因之價格約4,500 元至9,00
    0 元不等、甲基安非他命則約5,000 元至3 萬元不等，總計
    3 次販賣第一級毒品海洛因所得共18,000元（4,500 元＋4,
    500 元＋9,000 元＝18,000元），3 次販賣毒品甲基安非他
    命所得共4 萬元（5,000 元＋5,000 元＋3,0000元＝40,000
    元）。
  (二)93年5 月29日下午8 時18分56秒許，真實姓名年籍不詳綽號
    「阿文」之成年男子以門號0000000000號行動電話撥打甲○
    ○所持用之門號0000000000號行動電話，由甲○○於通話中
    與「阿文」達成販售1,000 元「鹹的」（即海洛因）及1,00
    0 元「甜的」（即甲基安非他命）等毒品，並嗣於某市場附
    近交易之合意，但尚未交付。
  (三)93年5 月30日上午7 時5 分25秒許，某真實姓名年籍不詳之
    成年女子以門號0000000000號行動電話撥打甲○○所持用之
    門號0000000000號行動電話，由甲○○於通話中與上開成年
    女子達成販售半錢（即1.87公克）甲基安非他命，並嗣於甲
    ○○住處交易之合意，甲○○旋於同日上午7 時8 分17秒許
    ，以上開門號之行動電話撥打其所持用之門號0000000000號
    行動電話，通知不知情之丙○○拿半錢「糖仔」（即甲基安
    非他命）以便交付，丙○○依甲○○所囑，將「糖仔」拿到
    門口給甲○○，但甲○○尚未交付予該女子。
  (四)93年6 月7 日下午4 時8 分37秒許，真實姓名年籍不詳綽號
    「阿文」之成年男子以門號0000000000號行動電話撥打甲○
    ○所持用門號0000000000號行動電話，由甲○○於通話中與
    「阿文」達成販售「1 張硬的」 (即1,000 元甲基安非他命
    )及 「1 張軟的」 (即1,000 元海洛因)， 並嗣於甲○○住
    處交付毒品之合意，但尚未交付。
  (五)93年6 月7 日下午7 時28分28秒許，真實姓名年籍不詳綽號
    「小米」之成年女子以門號0000000000號行動電話撥打甲○
    ○所持用之門號0000000000號行動電話，由甲○○於通話中
    與「小米」達成販售5,000 元「軟的」 (即海洛因)， 並由
    另一真實姓名年籍不詳者替「小米」前往向甲○○拿取毒品
    之合意，但尚未交付。
  (六)93年6 月8 日上午5 時21分42秒許，某真實姓名年籍不詳之
    成年男子以電話號碼00-0000000號公用電話撥打甲○○所持
    用之門號0000000000號行動電話，丙○○接聽電話，甲○○
    在旁，經甲○○授意，由丙○○於通話中與上開成年男子達
    成販售「2 張硬的」（即2,000 元甲基安非他命）之合意，
    但尚未交付。
  (七)93年7 月17日晚上8 時58分34秒許，真實姓名年籍不詳綽號
    「阿政」之成年男子以門號0000000000號行動電話撥打甲○
    ○所持用之門號0000000000號行動電話，丙○○接聽電話，
    甲○○在旁，經甲○○授意，由丙○○於通話中與「阿政」
    達成販售半錢「甜的」（即甲基安非他命），並嗣於某大樓
    附近交付毒品之合意，但尚未交付。
  (八)93年7 月29日下午4 時15分07秒許，真實姓名年籍不詳綽號
    「阿文」之成年男子以電話號碼00-0000000號公用電話撥打
    甲○○所持用門號0000000000號行動電話，由甲○○於通話
    中與「阿文」達成販售1,000 元「鹹的」（即海洛因），並
    嗣於某市場附近交付毒品之合意，但尚未交付。
  (九)於93年8 月18或19日中午某時許，在甲○○位於高雄縣大寮
    鄉○○路256 巷19號3 樓住處，由甲○○以1 錢（約3.5 公
    克）4,000 元之價格，販售1 錢之甲基安非他命予劉桓禎，
    得款4,000 元。
二、嗣為警分別於(一)93年8 月20日中午12時40分許，在甲○○之
    高雄縣大寮鄉○○路256 巷19號3 樓住處，查獲其所有如附
    表一所示之物。(二)同日下午2 時許，在甲○○之高雄縣大寮
    鄉○○路288 號6 樓住處，查獲其所有如附表二所示之物。
    (三)同日下午2 時40分許，在甲○○之高雄縣大寮鄉○○路18
    7 號2 樓住處，查獲其所有如附表三所示之物。
三、案經高雄市政府警察局移請臺灣高雄地方法院檢察署檢察官
    及臺南縣警察局玉井分局報請臺灣臺南地方法檢察署移轉臺
    灣高雄地方法院檢察署檢察官偵查起訴。
     理  由
一、按證人廖志明、劉桓楨於警詢時之陳述及證人廖志明於檢察
    官偵查中經具結後所為之證述，固屬審判外之陳述，但既經
    被告甲○○、丙○○於本院審理時同意作為證據，依刑事訴
    訟法第159 條之5 第1 項之規定，自有證據能力。至證人劉
    桓楨在檢察官偵查中之陳述，因未經具結，應無證據能力，
    而不得作為證據，合先說明。
二、訊據上訴人即被告甲○○對於上揭意圖販賣第一級毒品海洛
    因及第二級毒品甲基安非他命，而購入海洛因及甲基安非他
    命，並曾販賣海洛因及甲基安非他命予廖志明，及販賣甲基
    安非他命予劉桓楨，又於電話中與「阿文」、「小米」、「
    阿政」及其他不詳姓名之成年男女達成販賣毒品之合意，但
    未交付之事實，均坦承不諱。訊據上訴人即被告丙○○固不
    否認有於上揭事實欄(六)、(七)所載之時間接聽行動電話而與人
    交談之事實，惟辯稱：當時甲○○在旁，有教伊如何回答，
    甲○○有無去賣毒品伊不知情，伊並無與甲○○共同販賣甲
    基安非他命之犯意聯絡云云。經查：
  (一)上揭被告甲○○意圖販賣第一級毒品海洛因及第二級毒品甲
    基安非他命，而向他人購入海洛因、甲基安非他命，並曾賣
    予廖志明、劉桓楨，以及與綽號「阿文」、「阿政」、「小
    米」與不詳姓名男女之事實，除據其供承外，且核與證人廖
    志明、劉桓楨於警詢及廖志明於檢察官偵查中證述向被告購
    買毒品之情節相符，並有高雄市政府警察局刑警大隊向檢察
    官申請核准，監聽被告甲○○持用之0000000000、00000000
    00號、0000000000號行動電話譯文在卷可稽，復有經警在上
    開被告租住之處所搜索扣案如附表編一編號1 至6 、10、11
    所示之物、附表二所示之物、附表三編號1 、2 、4 、5 、
    9 、10所示之物可資佐證。而扣案之疑似海洛因粉末共44包
    ，經送請法務部調查局鑑定結果，均確認含海洛因成分（不
    含包裝袋，合計淨重234.62公克），有該局94年2 月4 日調
    科壹字第220018989 號鑑定通知書1 紙在卷可憑（見偵一卷
    第257 頁）；扣案之疑似甲基安非他命晶體共44包，經送請
    高雄醫學大學附設中和紀念醫院檢驗結果，均確認含有甲基
    安非他命成分（含包裝袋，驗前毛重分別為209. 4公克、22
    6.9公克、38.6公克、35.8公克、85.4公克、38.7公克、37.
    3 公克、97.4公克、95.7公克、37.6公克、39公克、39公克
    、39公克、60.8公克、30.3公克、38.5公克、39.2公克、26
    .7公克、39.1公克、2.4 公克、4.1 公克、0.5 公克、4.1
    公克、4.1 公克、0.8 公克、1.2 公克、0.3 公克、0.6 公
    克、1.3 公克、0.8 公克、1.8 公克、0.9 公克、1.9 公克
    、1 公克、1 公克、0.5 公克、0.5 公克、0.5 公克、0.5
    公克、1 公克、0.8 公克、0.5 公克、0.5 公克、0.8 公克
    ；驗後毛重分別為209.3 公克、226.8 公克、38.5公克、35
    .7 公 克、85.3公克、38.6公克、37.2公克、97 .3 公克、
    95.6公克、37.5公克、38.9公克、38.9公克、38 .9 公克、
    60.7公克、30.2公克、38.4公克、39.1公克、26 .6 公克、
    39公克、2.3 公克、4 公克、0.4 公克、4 公克、4 公克、
    0.7 公克、1.1 公克、0.2 公克、0.5 公克、1. 2公克、0.
    7 公克、1.7 公克、0. 8公克、1.8 公克、0.9 公克、0.9
    公克、0.4 公克、0.4 公克、0.4 公克、0.4 公克、0.9 公
    克、0.7 公克、0. 4公克、0.4 公克、0.7 公克），合計驗
    前毛重1286.8公克（含包裝袋）、合計驗後毛重1282.4公克
    （含包裝袋），有該院94年1 月4 日報告編號0000-000、00
    00-000、0000-000、0000-000、0000-000、0000-000、0000
    -000、0000-000、0000-000、0000 -000 、0000-000、0000
    -000、0000-000、0000-000、0000 -000 、0000-000、0000
    -000、0000-000、0000-000、0000-000、0000-000、0000-0
    00、0000-000、0000-000、0000-000、0000-000、0000-000
    、0000-000、0000-000、0000-000、0000-000、0000-000、
    0000-000、0000-000、0000-000、0000-000、0000-000、00
    00-000、0000-000、0000-000、0000-000、0000-000、0000
    -000、0000-000號檢驗報告共44紙在卷可據（見偵(一)卷第18
    8 至231 頁）；扣案之手動研磨機（銅製）1 組、木製滾筒
    研磨器1 支及電子秤1 台，經送請高雄醫學大學附設中和紀
    念醫院檢驗結果，亦均確認殘留第一級毒品海洛因及第二級
    毒品甲基安非他命，有該院94年1 月4 日報告編號0000-000
    、0000-000號、94年8 月23日報告編號0000-000號檢驗報告
    共3 紙在卷可查（見偵(一)卷第233 、234 頁、原審卷第75頁
    ）；扣案之電動研磨機1 台、削尖吸管1 支及毒品溶化機1
    台，經送請高雄醫學大學附設中和紀念醫院檢驗結果，亦均
    確認殘留第一級毒品海洛因，有該院94年1 月4 日報告編號
    0000-000、0000-000號、94年8 月23日報告編號0000-000號
    檢驗報告共3 紙在卷可查（見偵(一)卷第232 、235 頁、原審
    卷第69頁）。此外，復有搜索票1 紙（見偵(一)卷所附警卷第
    27頁）、搜索扣押筆錄暨扣押物品目錄表3 份（見偵(一)卷所
    附警卷第28至45頁）及查獲現場及毒品照片共6 幀在卷可按
    ，是被告甲○○之罪證已甚明確，其犯行洵堪認定。
  (二)被告丙○○雖以前揭情詞置辯，但查犯罪事實欄一(六)(七)所載
    被告丙○○與他人之通話內容中，監聽譯文均顯示丙○○接
    聽電話後，購買毒品之人即直接用暗語表示欲購買毒品之種
    類、數量、價格後，丙○○旋即應允，並確認交易之時間、
    地點，達成販賣之合意，丙○○亦有應允親自交付毒品者，
    縱當時甲○○在旁，不直接與購毒者通話，而小聲授意丙○
    ○如何回答，然丙○○已知打電話係欲購買毒品，其竟不將
    電話交予甲○○接聽，而依甲○○之指示，與購毒者確認交
    易之時間、地點，而達成販賣毒品之合意，其有與甲○○共
    同販賣第二級毒品甲基安非他命之犯意聯絡，至為明灼，所
    辯要係卸責之詞，不足採信。被告甲○○於本院審理時以證
    人身分證稱：被告丙○○不知打電話來的人是要買毒品等語
    ，要係護之詞，並不足取，被告丙○○罪證亦甚明確，犯
    行堪予認定。
三、公訴意旨另以：（A） 被告丙○○基於意圖營利販賣第一、
    二級毒品之概括犯意，與甲○○有犯罪事實所載共同向「李
    旺霖」、「阿嘉」、「山仔」、「滷蛋」、「阿玲」、「安
    仔」、「坤鎮」、林秋束、鞠克雄購入海洛因及甲基安非他
    命，並有如事實欄(一)編號(一)(二)(三)(四)(五)(八)(九)所示與甲○○共同
    販賣海洛因及甲基安非他命之事實；（B） 被告甲○○、丙
    ○○除前述犯行外，另基於販賣毒品營利之概括犯意，先後
    於：(一)93年5 月29日某時，甲○○向不詳姓名者販入17萬元
    之海洛因，欲供販售牟利及自己施打之用。(二)93年6 月7 日
    之前某日，甲○○在不詳地點，販售數量不詳之海洛因、甲
    基安非他命予綽號「鼠仔」者。(三)93年7 月15日上午7 時51
    分35秒許，丙○○接獲綽號「阿政」者以0000000000號電話
    來電購買1 張，丙○○應允之後，旋於不詳地點，交付1,00
    0 元甲基安非他命予綽號「阿政」者。(四)93年7 月16日上午
    7 時41分48秒許，丙○○接獲綽號「一華」者以0000000000
    號電話來電購買數量不詳之甲基安非他命，丙○○應允之後
    ，旋於不詳地點，交付數量不詳之甲基安非他命予綽號「一
    華」者。(五)93年7 月17日晚上10時44分16秒許，丙○○接獲
    綽號「枝仔」者以0000000000號電話來電購買1,000 元甲基
    安非他命，丙○○應允之後，旋於同日22時59分42秒許，在
    不詳地點，交付1,000 元甲基安非他命予綽號「枝仔」者。
    (六)93 年7月23日上午10時50分18秒許，丙○○接獲綽號「阿
    榮」者以（07）0000000 號公用電話來電購買500 元甲基安
    非他命，丙○○應允之後，旋於其租屋處附近之菜市場，交
    付500 元甲基安非他命予綽號「阿榮」者。(七)93年7 月23日
    晚上7 時05分13秒許，丙○○接獲綽號「阿毛」者以(00)0
    000000號公用電話來電購買5,000 元甲基安非他命，丙○○
    應允之後，旋於某「六六釣蝦場」停車場附近，交付5,000
    元甲基安非他命予綽號「阿毛」者。(八)93年7 月25 日 之前
    某日，甲○○在不詳地點，販售數量不詳之甲基安非他命予
    綽號「阿賢」者。(九)93年7 月27日之前某日，甲○○在不詳
    地點，販售數量不詳之甲基安非他命予綽號「大胖仔」者。
    遂認被告二人又涉有違反毒品危害防制條例第4 條第1 項、
    第2 項之販賣第一級、第二級毒品罪嫌云云。惟按，犯罪事
    實應依證據認定之，無證據不得認定犯罪事實，刑事訴訟法
    第154 條第2 項定有明文。又被告或共犯之自白，不得作為
    有罪判決之唯一證據，仍應調查其他必要之證據，以察其是
    否與事實相符，刑事訴訟法第156 條第2 項亦定有明文。公
    訴人認被告等涉有上開犯行，無非以被告丙○○在警詢時之
    陳述及本案之監聽譯文為其論據，經查被告丙○○於警詢時
    依筆錄記載固自白稱：「（問：妳與甲○○如何販賣毒品海
    洛因及安非他命？）以電話聯絡交易的。」、「（問：妳與
    甲○○販賣毒品海洛因、安非他命價格多少？）不一定。」
    、「（問：販賣給何人？）不一定。」、「（問：毒品海洛
    因、安非他命都是何人去購買？）我與甲○○一起去購買的
    。」、「（問：毒品海洛因、安非他命是向何人購買的？）
    綽號阿嘉、滷蛋、山仔等人購買的。」、「（問：妳與甲○
    ○購買毒品海洛因、安非他命的價格如何？）不一定。安非
    他命1 粒是新臺幣52萬至58萬元不等、海洛因1 領是12萬至
    22萬元不等。」、「（問：妳與甲○○向綽號阿嘉、滷蛋、
    山仔等人購買毒品海洛因、安非他命幾次？）每人大約是4
    至5 次。」、「（問：妳與甲○○如何向綽號阿嘉、滷蛋、
    山仔等人聯絡購買毒品的？）以電話聯絡。」「（問：你們
    在何處交易毒品？）在路邊交易的。」、「（問：妳與甲○
    ○販賣毒品海洛因及安非他命，交易的地點都在哪裡？）外
    面路邊。」等語（見偵(一)卷所附警卷第15頁至17頁）惟其於
    檢察官偵查時即否認在警詢時有如前開之自白，並稱查扣之
    毒品及現金應該是甲○○的，伊沒有在賣毒品，甲○○有沒
    有在賣伊不清楚等語（見偵(一)卷第65頁），其於原審及本院
    審理時仍否認有與甲○○共同販賣第一、二級毒品之犯行，
    辯稱：伊只偶而幫甲○○接聽電話等語，而共同被告甲○○
    於本院審理時，以證人身分亦結證稱：伊買入毒品丙○○並
    不知情，有人打電話來丙○○不敢做主替伊把毒品交給他們
    ，伊隱瞞販賣毒品之事，伊有允許丙○○施用伊所有之毒品
    ，但要她幫伊接電話等語，是被告丙○○在警詢時之自白，
    並無其他補強證據；而公訴意旨所指（A） 之部分，皆係由
    甲○○與他人通話進行交易毒品，被告丙○○並未參與。而
    B 部分上開(一)至(九)所載被告等二人與他人間之通話內容中，
    觀諸監聽譯文，或未具體指明毒品種類（包括毒品暗語），
    或僅係單純與人聊及前日買賣毒品之事，或僅係單純討論毒
    品行情，均尚難遽予認定被告等二人與他人已就毒品買賣之
    種類、數量、價格或交易時地明確達成合意，有上開監聽譯
    文共9 紙附卷可查（見偵(三)卷第36、42、54、56、59 、63
    、64、66、69頁）；此外，復查無其他證據足資證明被告等
    二人有上開犯行；準此，被告等二人所辯雖無從概予採信，
    然既乏積極事證足認渠等果有公訴人此部分所指犯行，無法
    達到確信其為真實之程度，揆諸前揭法條說明，自不得遽為
    不利於被告等二人之認定，被告等二人此部分被訴犯罪，尚
    屬不能證明。
三、按海洛因、甲基安非他命分別為毒品危害防制條例第2 條第
    2 項第1 款、第2 款之第一級、第二級毒品，是核被告甲○
    ○就犯罪事實欄一(一)所示部分，係犯毒品危害防制條例第4
    條第1 項、第2 項之販賣第一、二級毒品既遂罪；就犯罪事
    實欄一(九)所示部分，係犯毒品危害防制條例第4 條第2 項之
    販賣第二級毒品既遂罪。被告甲○○就犯罪事實欄一(二)至(八)
    及被告丙○○就犯罪事實欄一(六)、(七)所示部分，因查無積極
    事證足認被告等二人與他人達成前開合意後，事後另有收取
    價金或交付毒品之行為，是核被告甲○○就犯罪事實欄一(二)
    (四)所示部分，係犯毒品危害防制條例第4 條第6 項、第1 項
    、第2 項之販賣第一、二級毒品未遂罪；就犯罪事實欄一(五)
    (八)所示部分，係犯毒品危害防制條例第4 條第6 項、第1 項
    之販賣第一級毒品未遂罪；就犯罪事實欄一(三)(六)(七)所示部分
    ，係犯毒品危害防制條例第4 條第6 項、第2 項之販賣第二
    級毒品未遂罪。被告丙○○就犯罪事實欄一(六)(七)所示部分，
    係犯毒品危害防制條例第4 條第6 項、第2 項之販賣第二級
    毒品未遂罪（因無證據證明被告丙○○有與甲○○共同販入
    毒品海洛因及甲基安非他命之事實，故只能就監聽所得論以
    販賣第二級毒品未遂罪）。被告二人間就事實欄一(六)(七)所示
    之犯行，有犯意之聯絡及行為之分擔，應依刑法第28條論以
    共同正犯。又被告甲○○持有海洛因及甲基安非他命之低度
    行為，被告丙○○持有甲基安非他命之低度行為，應為販賣
    之高度行為所吸收，不另論罪。又按連續數行為而犯同一性
    質之罪名，縱令涉及數個法條，但其輕罪在法律上既已包含
    於重罪之內，自應就其較重者論為連續犯之罪名（最高法院
    44年度台上字第1178號判決意旨參照）；查被告甲○○販賣
    第一級毒品海洛因既遂3 次、未遂3 次及販賣第二級毒品甲
    基安非他命既遂4 次、未遂6 次之犯行，時間緊接，所犯係
    構成要件相同之罪名，顯係基於概括犯意反覆為之，應依刑
    法第56條之規定，從一重論以販賣第一級毒品既遂罪及販賣
    第二級毒品既遂罪。被告丙○○先後2 次販賣第二級毒品甲
    基安非他命未遂，亦係基於概括之犯意，應依刑法第56條論
    以連續犯。又被告甲○○先後有4 次係同時販賣第一、二級
    毒品，係以一販出行為同時觸犯二罪名，為想像競合犯，應
    從一重依販賣第一級毒品既遂罪處斷。另被告丙○○所犯販
    賣第二級毒品之犯行尚屬未遂，應依刑法第26條前段規定減
    輕其刑。又被告甲○○犯罪事實欄一(四)所示之犯行，雖未據
    公訴人於起訴書犯罪事實欄中敘明，惟該部分犯行與已起訴
    部分，具有連續犯之裁判上一罪關係，為起訴效力所及，本
    院自得併予審理。又被告甲○○前於87年間，因妨害風化案
    件，經原審法院以87年度訴字第2317號判處有期徒刑4 月確
    定，於88年6 月21日執行完畢之事實，有臺灣高等法院被告
    前案紀錄表1 份附卷可參，其受有期徒刑之執行完畢，5 年
    以內再犯本件有期徒刑以上之罪，為累犯，應依刑法第47條
    規定只就罰金刑部分加重其刑，惟法定刑為死刑、無期徒刑
    部分依法不得加重。
四、原審予以論罪科刑，固非無見；然被告丙○○並未意圖販賣
    第一、二級毒品而與被告甲○○共同向他人購入海洛因、甲
    基安非他命，及與甲○○有共犯犯罪事實欄一(一)(二)(三)(四)(五)(八)
    (九)所示之犯行，已如前述，原判決竟一併予以論科，自有未
    洽。被告甲○○上訴指摘原判決量刑太重，及被告丙○○上
    訴否認犯罪而指摘原判決不當，雖均無理由，惟原判決既有
    可議，即屬無可維持，應由本院將原判決關於被告甲○○販
    賣第一級毒品暨定執行刑及被告丙○○部分均撤銷。審酌被
    告二人均有毒品前科，皆明知毒品足以戕害人之身心健康，
    被告甲○○且甫於91年12月間，因連續販賣第一級毒品海洛
    因，經本院於93年4 月14日以92年度上訴字第1981號判處有
    期徒刑15年確定，有該判決書附卷足考；竟又再販賣毒品予
    他人，足其為圖牟利而無畏嚴科之刑法，犯罪情節較重；被
    告丙○○因與甲○○同居，甲○○供應其施用毒品，為甲○
    ○接聽電話，受其利用而觸犯刑章，且其僅販賣甲基安非他
    命2 次未遂，情節較輕，及販賣毒品之多寡，所得利益等一
    切情狀，爰予科處被告甲○○無期徒刑，並宣告褫奪公權終
    身，科處被告丙○○有期徒刑4 年。扣案如附表一編號1 及
    附表三編號1 所示海洛因共44包（不含包裝袋，合計淨重23
    4.62公克），係第一級毒品；扣案如附表一編號3 、附表二
    編號1 及附表三編號4 所示甲基安非他命共44包（含包裝袋
    ，合計驗前毛重1286.8公克；合計驗後毛重1282.4公克），
    係第二級毒品；扣案如附表編號4 、5 、6 、10、附表三編
    號5 、9 所示之研磨器、削尖吸管、電子秤等工具，係被告
    甲○○供販賣毒品所用之物，然上開扣案物品均無法與其上
    所殘留之海洛因或甲基安非他命析離，亦屬第一級毒品或第
    二級毒品，均應依毒品危害防制條例第18條第1 項前段規定
    ，在被告甲○○販賣第一級毒品罪項下，宣告沒收銷燬。扣
    案如附表一編號2 及附表三編號2 所示盛裝上開扣案海洛因
    之包裝袋共44只，因法務部調查局進行鑑定時已將其與袋內
    所含之海洛因分別秤重，故上開包裝袋與其內所含之海洛因
    可以析離，然上開包裝袋係用以包裝所欲販賣之毒品，屬被
    告甲○○供犯罪所用之物；又扣案如附表一編號11所示之帳
    冊，係被告甲○○記錄販毒所得，亦屬其供犯罪所用之物；
    另扣案如附表二編號2 、附表三編號10所示之夾鏈袋共26包
    ，係被告甲○○包裝欲販賣之毒品所用，亦為其供犯罪所用
    之物，均應依毒品危害防制條例第19條第1 項之規定，諭知
    沒收。又未扣案之門號0000000000、0000000000、00000000
    00、0000000000號行動電話共4 支，雖門號申請人非被告甲
    ○○，然上開門號之行動電話既為其持有使用，業經其供承
    在卷，應認為係其所有之物，又係其供聯絡販賣毒品事宜所
    用，亦應依毒品危害防制條例第19條第1 項之規定，諭知沒
    收，然因未扣案，故如全部或一部不能沒收時，追徵其價額
    。未扣案之被告甲○○販毒所得6 萬2,000 元（4,500 元＋
    4,500 元＋9,000 元＋5,000 元＋5,000 元＋3 萬元＋4,00
    0 元＝6 萬2,000 元），係被告甲○○犯罪所得財物，亦應
    依毒品危害防制條例第19條第1 項之規定諭知沒收，然因未
    扣案，故如全部或一部不能沒收時，以其財產抵償之。另扣
    案如附表一編號7 、8 、9 、12、13、附表三編號3 、6 、
    7 、8 部分，因與本案販賣第一、二級毒品部分並無關連，
    故不予宣告沒收，至被告丙○○因僅與被告甲○○共同販賣
    甲基安非他命2 次，且係未遂，難以分辨扣案之物，何者係
    其與甲○○共同犯罪所用之物，故不再在其罪名項下宣告沒
    收。又前開被告二人被訴犯罪不能證明部分，因與科刑部分
    ，有連續犯或想像競合犯裁判上一罪之關係，爰不另無罪之
    諭知。
五、原判決被告甲○○變造特種文書部分，業經判決確定，故不
    再論列。
據上論斷，應依刑事訴訟法第369 條第1 項前段、第364 條、第
299 條第1 項前段，毒品危害防制條例第4 條第1 項、第2項 、
第6 項、第18條第1 項前段、第19條第1 項，刑法第11條前段、
第28條、第56條、第55條、第26條前段、第47條、第37條第1 項
、第38條第1 項第2 款，判決如主文。
本案經檢察官陳宗吟到庭執行職務。
中    華    民    國    95    年    5     月    30    日
                  刑事第四庭  審判長法  官  蕭權閔
                                    法  官  林水城
                                    法  官  陳吉雄
以上正本證明與原本無異。
如不服本判決應於收受本判決後10日內向本院提出上訴書狀，其
未敘述上訴理由者，並得於提起上訴後10日內向本院補提理由書
狀（均須按他造當事人之人數附繕本）「切勿逕送上級法院」。
中    華    民    國    95    年    6     月    1     日
                                    書記官  梁美姿
附錄本判決論罪科刑法條：
毒品危害防制條例第4條第1、2、6項：
製造、運輸、販賣第一級毒品者，處死刑或無期徒刑；處無期徒
刑者，得併科新臺幣1,000 萬元以下罰金。
製造、運輸、販賣第二級毒品者，處無期徒刑或7 年以上有期徒
刑，得併科新臺幣700 萬元以下罰金。
前5 項之未遂犯罰之。
附表一：
┌───┬───────────────┬──────┐
│編  號│扣       案        物       品│  數    量  │
├───┼───────────────┼──────┤
│  1   │海洛因                        │  34包      │
├───┼───────────────┼──────┤
│  2   │包裝上開海洛因之包裝袋        │  34只      │
├───┼───────────────┼──────┤
│  3   │甲基安非他命（含包裝袋）      │  31包      │
├───┼───────────────┼──────┤
│  4   │電動研磨機                    │  1 台      │
├───┼───────────────┼──────┤
│  5   │手動研磨器（銅製）            │  1 組      │
├───┼───────────────┼──────┤
│  6   │木製滾筒研磨器                │  1 支      │
├───┼───────────────┼──────┤
│  7   │注射針筒                      │  10支      │
├───┼───────────────┼──────┤
│  8   │吸食器                        │  1 組      │
├───┼───────────────┼──────┤
│  9   │手機                          │  5 支      │
├───┼───────────────┼──────┤
│  10  │削尖吸管                      │  1 支      │
├───┼───────────────┼──────┤
│  11  │帳冊                          │  1 本      │
├───┼───────────────┼──────┤
│  12  │郵局存簿                      │  2 本      │
├───┼───────────────┼──────┤
│  13  │現金                          │新台幣1 萬元│
└───┴───────────────┴──────┘
附表二：
┌───┬───────────────┬──────┐
│編  號│    扣     案    物      品   │  數    量  │
├───┼───────────────┼──────┤
│  1   │甲基安非他命（含包裝袋）      │  1 包      │
├───┼───────────────┼──────┤
│  2   │夾鏈袋                        │  3 包      │
└───┴───────────────┴──────┘
附表三：
┌───┬───────────────┬──────┐
│編  號│    扣     案    物      品   │  數    量  │
├───┼───────────────┼──────┤
│  1   │海洛因（不含包裝袋）          │  10包      │
├───┼───────────────┼──────┤
│  2   │包裝上開海洛因之包裝袋        │  10只      │
├───┼───────────────┼──────┤
│  3   │白色粉末                      │  1 包      │
├───┼───────────────┼──────┤
│  4   │甲基安非他命（含包裝袋）      │  12包      │
├───┼───────────────┼──────┤
│  5   │電子秤                        │  1 台      │
├───┼───────────────┼──────┤
│  6   │注射針筒                      │  1 支      │
├───┼───────────────┼──────┤
│  7   │吸食器                        │  1 組      │
├───┼───────────────┼──────┤
│  8   │手機                          │  5 支      │
├───┼───────────────┼──────┤
│  9   │毒品溶化機                    │  1 台      │
├───┼───────────────┼──────┤
│  10  │夾鏈袋                        │  23包      │
└───┴───────────────┴──────┘
                                                    K


司法院資訊處製作；財團法人民間司法改革基金會備份。
